臺灣高等法院刑事裁定
109年度抗字第1186號
抗  告  人  
即  被  告  黃智宏



上列抗告人因聲請法官迴避案件，不服臺灣臺北地方法院109年
度聲更一第8號，中華民國109年6月22日裁定，提起抗告，本院
裁定如下：
    主  文
抗告駁回。
    理  由
一、本件歷次裁定意旨略以：
  ㈠原審109年度聲字第640號部分：
    被告黃智宏因違反銀行法等案件，經原審以106年度金重訴
    字第9號（下稱本案）受理在案，於本案審理時，被告以⑴受
    命法官答應法律扶助律師僅進行一次言詞辯論程序，本案即
    終結；⑵受命法官於原審民國109年2月25日審判期日時，儘
    管被告委請妻舅賴俊廷致電請假，屬正當理由而未到庭，然
    受命法官卻對被告為限制出境、出海之強制處分，且當庭表
    明要對被告予以重判；⑶被告因無法獲得法律扶助律師之協
    助，遂無從知悉卷宗內容，為此聲請賴俊廷為被告之輔佐人
    卻遭原審裁定駁回；⑷被告主張本案證人王金愛涉嫌偽證犯
    行，業經檢察署偵辦中，受命法官卻堅持只開一次言詞辯論
    庭就要宣判，並表明要重判被告等情，經原審勘驗108年 12
    月24日及109年2月25日審判程序法庭錄音光碟，並調閱本案
    卷宗後，認被告上開主張，無非均為其個人主觀之感受與認
    知，在客觀上尚難足以使人懷疑受命法官有不能公平執行職
    務之情事，且復無其他積極證據足認受命法官與被告有何故
    舊恩怨等客觀上足認有偏頗之虞之情事，爰駁回被告所為法
    官廻避之聲請。
  ㈡原審109年度聲更一字第8號（即原裁定）部分：
　　被告於109年3月25日具狀對本案受命法官聲請迴避，經原審
    於109年5月8日以上開㈠109年度聲字第640號裁定駁回聲請，
    被告不服，提起抗告，復由本院於109年5月29日以109年度
    抗字第813號裁定，撤銷原審109年度聲字第640號裁定併發
    回原審，相關卷證於109年6月10日送回原審，原審分案室於
    109年6月11日下午4時14分收文併進行分案，惟本案旋於翌
    日（即109年6月12日）上午11時1分宣判，從而，客觀上原
    裁定未能於109年6月12日上午11時1分宣判以前，依本院109
    年度抗字第813號裁定發回意旨，踐行「通知檢察官、被告
    及辯護人到場共同勘驗法庭錄音光碟」、「調查被告閱卷權
    有無受到侵害」等調查程序，且本案既已宣示判決而終結，
    受命法官於該案件已無訴訟上應為之行為，則被告就本案聲
    請法官迴避已無實益，爰裁定駁回聲請。
二、本件就上開一、㈡即原裁定之抗告意旨略以：本件於本案言
    詞辯論終結以前便已聲請法官迴避，與原裁定所引用最高法
    院106年度台抗字第715號、101年度台抗字第547號、94年度
    台抗字第329號裁定之個案事實，即判決之後始聲請法官迴
    避之情形，尚不一致，無法類推適用。又刑事訴訟法第22條
    規定，除急速處分或第18條第2款為由提出聲請者外，本案
    必須立即停止訴訟程序，該法並無禁止聲請迴避之法官不能
    暫停訴訟程序，則為何被聲請迴避之法官可不顧臺北地院其
    他法官之法定職權，堅持做出判決，造成既定事實，讓其他
    法官無法依法獨立審判，必須遷就被聲請迴避法官，而做出
    不予審理之裁定云云。
三、按法官於「該管案件」之迴避，除法定列舉之自行迴避事由
    外，當事人亦得以法官有足認執行職務有偏頗之虞之情形而
    聲請迴避，刑事訴訟法第17、18條定有明文。次按刑事訴訟
    法第22條係規定，法官被聲請廻避者，除因急速處分或以第
    18條第2款為理由者外，應即停止訴訟程序。又聲請法官迴
    避本質為關於訴訟程序之裁定，僅因同法第23條之明文，而
    為第404條第1項第1款之不得抗告例外規定。再揆諸法條文
    字「該管案件」，即知係指案件經繫屬於法院，由被聲請迴
    避之法官參與審理，且尚未審理終結脫離繫屬而言；否則，
    苟案件業已審理終結，則訴訟程序上已無應為之行為，即失
    其聲請迴避之意義與實益，自不應准許。又按對於審判長、
    受命法官、受託法官或檢察官所為下列處分有不服者，受處
    分人得聲請所屬法院撤銷或變更之。處分已執行終結，受處
    分人亦得聲請，法院不得以已執行終結而無實益為由駁回：
    關於羈押、具保、責付、限制住居、限制出境、限制出海
    、搜索、扣押或扣押物發還、變價、擔保金、因鑑定將被告
    送入醫院或其他處所之處分、身體檢查、通訊監察及第105
    條第3項、第4項所為之禁止或扣押之處分。對於證人、鑑
    定人或通譯科罰鍰之處分。對於限制辯護人與被告接見或
    互通書信之處分。對於第34條第3項指定之處分。刑事訴訟
    法第416條第1項明文定之，本件既係依同法第18條第2款聲
    請法官迴避，不在上開禁止不得以無實益為由裁定駁回例示
    之列，法院自不受上開條文之拘束，合先敘明。
四、經查，抗告人即被告黃智宏因違反銀行法等案件，經原審以
    106年度金重訴字第9號（即本案）審理，審理終結前，抗告
    人於109年3月25日以刑事訴訟法第18條第2款執行職務有偏
    頗之虞為由，聲請受命法官林呈樵迴避，經原審以109年度
    聲字第640號受理在案，因本件係以刑事訴訟法第18條第2款
    為由聲請迴避，依同法第22條規定，毋庸停止訴訟程序，是
    以本案於109年3月27日如期進行審判程序並於同日言詞辯論
    終結，定109年6月12日宣判，程序上並無違誤，抗告意旨主
    張：本案必須立即停止訴訟程序云云，顯係誤解法律，委無
    可採。嗣原審於109年5月8日裁定駁回聲請，抗告人不服，
    提起抗告，本院以109年度抗字第813號受理，並於109年5月
    29日撤銷原審109年度聲字第640號裁定，發回原審，原審分
    案室於109年6月11日下午4時14分收文並進行分案，經原審
    以109年度聲更一字第8號即原裁定受理，惟本案前已定109
    年6月12日宣判，則本案經宣判後，訴訟關係消滅，訴訟繫
    屬即告脫離而不存在，原裁定於109年6月22日以聲請法官迴
    避已無實益為由裁定駁回等情，本院審酌相關卷證，認與刑
    事訴訟法第416條第1項規定相符，原裁定並無違誤。抗告人
    雖仍不服原裁定，惟本案既已審理終結，原經聲請迴避之受
    命法官於訴訟程序上已無應為之行為，抗告人已失其聲請法
    官迴避之意義與實益。從而，本件抗告為無理由，應予駁回
    。
據上論斷，應依刑事訴訟法第412條，裁定如主文。
中　　華　　民　　國　　109 　年　　7 　　月　　29　　日
                  刑事第二十四庭審判長法  官  王敏慧
　　　　　　　　　　                  法  官  陳德民
　　　　　　　　　　                  法  官  黃潔茹
以上正本證明與原本無異。
不得再抗告。
                                      書記官  嚴昌榮
中　　華　　民　　國　　109 　年　　7 　　月　　29　　日